最高法院刑事判決　　　　　　　　　　　　　　　九十一年度台上字第五五九二號
　　上　訴　人　甲○○
　　選任辯護人　林瑑琛律師
右上訴人因偽造有價證券案件，不服台灣高等法院中華民國八十九年六月一日第二審
更審判決（八十九年度上更(一)字第四二號，起訴案號：台灣台北地方法院檢察署八十
五年偵字第九九七０號），提起上訴，本院判決如左：
    主  文
上訴駁回。
    理  由
按刑事訴訟法第三百七十七條規定：上訴於第三審法院，非以判決違背法令為理由，
不得為之。是提起第三審上訴，應以原判決違背法令為理由，係屬法定要件。如果上
訴理由狀並未依據卷內訴訟資料，具體指摘原判決不適用何種法則或如何適用不當，
或所指摘原判決違法情事，顯與法律規定得為第三審上訴理由之違法情形，不相適合
時，均應認其上訴為違背法律上之程式，予以駁回。本件原判決撤銷第一審之不當判
決，改判仍論處上訴人甲○○意圖供行使之用，而偽造有價證券，累犯罪刑。已詳敘
上訴人意圖為自己不法之所有，於民國八十三年十月下旬某日，在台北市○○區○○
路七十五巷十一號，竊取繼正營造股份有限公司（下稱繼正公司）所有台灣省合作金
庫新店支庫第一三五０六｜五帳號、第0000000號空白支票一張，並意圖供行
使之用，於同年十月底至十一月初，利用不詳姓名之刻印者偽刻繼正公司及其代表人
林清祥之印章各一枚，蓋用在空白支票上發票人欄處，填載發票日為八十三年十二月
二十日、面額為新台幣（下同）五萬元之支票一紙。而於同年十月底至十一月初，交
付不知情之方炳文（已經檢察官處分不起訴）轉交周耀宗、鄭中平提示，因發票人印
章不符而退票，始為警查獲等情。係綜核證人方炳文、周耀宗、鄭中平、方惠民、劉
正君之指證，上訴人書立之收據，與支票、退票理由單暨法務部調查局鑑定通知書等
卷內資料為其所憑之證據及認定之理由。而以上訴人所辯：伊僅借予其妹許若蘭簽發
遠東國際商業銀行，面額十萬元支票一張予方炳文，係交予方母尤秀霞收受，屆期方
炳文未按時將錢匯入，由許若蘭補存，經向方炳文催討，始由方母交付五萬元，由伊
簽立收據，伊未見過系爭五萬元之支票，尤未偽造該支票云云，為卸責飾詞，無足採
信，亦於理由內逐一指駁及說明。所為論斷，俱有卷內證據資料足憑，從形式上觀察
，原判決並無違背法令之情形存在。查認定犯罪事實所憑之證據，並不以直接證據為
限，即綜合各種間接證據，本於推理作用，為認定犯罪事實之基礎，如無違背一般經
驗法則，尚非法所不許。繼正公司所失竊之本件台灣省合作金庫新店支庫之空白支票
一張，經法務部調查局鑑定支票上之金額、日期均為上訴人之筆跡，而偽造後之支票
又由上訴人交付證人方炳文轉交周耀宗、鄭中平提示，原判決因而推定該支票係上訴
人行竊後再加以偽造而行使，並無悖乎一般經驗法則。又查刑事訴訟法第三百七十九
條第十款所稱「依本法應於審判期日調查之證據」，乃指該證據在客觀上為法院認定
事實及適用法律之基礎者而言，若非上述情形之證據，其未予調查者，本不屬於上開
第十款之範圍，亦不得謂為違法。系爭支票究係上訴人借予方炳文，抑係上訴人與方
炳文合夥之資金？上訴人之胞妹許若蘭究借幾張支票予方炳文？何以許若蘭簽發遠東
國際商業銀行，面額十萬元支票一張，其支票日期與系爭支票同為八十三年十二月二
十日？此等事項均係兩造間之民事糾葛，或經原判決於理由內予以說明，或與上訴人
偽造系爭支票之待證事項無關，不具調查之必要性，上訴人於上訴本院後始提出許若
蘭之支票簿存根及方炳文之人壽保險要保書，指摘原審未將方炳文之筆跡併送鑑定為
違法云云，顯非依據卷內訴訟資料而為指摘，原審未予調查或於判決內說明其不予調
查之理由，尤無應於審判期日調查之證據未予調查或判決理由欠備之違法可言。末查
證據之取捨及證據之證明力如何，均屬事實審法院得自由裁量、判斷之職權，苟其此
項裁量、判斷，並不悖乎通常一般之人日常生活經驗之定則或論理法則，又於判決內
論其何以作此判斷之心證理由者，即不得任意指摘其為違法，據為提起第三審上訴
之合法理由。上訴意旨置原判決上開明確論斷於不顧，對原審取捨證據及證據證明力
判斷之審判職權行使，任憑己見，再事爭執，或曰：上訴人不可能偽造支票背負重罪
以幫助方炳文，原審未經查明，遽以偽造有價證券論處，顯屬率斷；或謂：伊懷疑系
爭支票係方炳文模仿上訴人之字跡所偽造云云。然其所指摘者均為單純事實上之爭辯
，要非適法之第三審上訴理由。是上訴意旨所指摘原判決違法情事，顯與法律規定得
為第三審上訴理由之違法情形，不相適合。揆諸首開說明，其上訴為違背法律上之程
式，應予駁回。
據上論結，應依刑事訴訟法第三百九十五條前段，判決如主文。
中      華      民      國    九十一    年      十      月      三      日
                              最高法院刑事第四庭
                                  審判長法官  紀  俊  乾
                                        法官  黃  正  興
                                        法官  劉  介  民
                                        法官  陳  東  誥
                                        法官  魏  新  和
      右正本證明與原本無異
                                              書  記  官
中      華      民      國    九十一    年      十      月      七      日
